【裁判字號】    92,訴,882
【裁判日期】    921125
【裁判案由】    損害賠償
【裁判全文】
臺灣桃園地方法院民事判決  九十二年度訴字第八八二號
    原      告  丁○○
    訴訟代理人  丙○○
                甲○○
    被      告  乙○○
右當事人間請求損害賠償事件，原告就本院九十一年度交易字第四三號刑事案件提起
附帶民事訴訟（九十一年度交附民字第七八號），經本院刑事庭裁定移送前來，本院
於民國九十二年十一月十一日辯論終結，判決如左：
    主      文
被告應給付原告新臺幣伍拾伍萬陸仟參佰參拾元，及自民國九十一年六月八日起至清
償日止，按年息百分之五計算之利息。
原告其餘之訴駁回。
訴訟費用由被告負擔五分之三，餘由原告負擔。
本判決第一項於原告以新臺幣壹拾玖萬元為被告供擔保後，得假執行。
原告其餘假執行之聲請駁回。
    事      實
甲、原告方面：
壹、聲明：
一、被告應給付原告新臺幣（下同）八十七萬元，及自起訴狀之繕本送達被告之翌日
    （即民國九十一年六月八日）起至清償日止，按年息百分之五計算之利息。
二、願供擔保，請准宣告假執行。
貳、陳述：
    被告係計程車司機，於九十年八月九日下午五時許，駕駛車牌號碼Ｐ六－０一九
    號營業用小客車，沿桃園縣桃大園鄉省道台四線，由大園向竹圍往果林方向行駛
    ，本應注意車前狀況，隨時採取必要之安全措施，及汽車行駛至無號誌交岔路口
    時，轉彎車應讓直行車先行，而依當時天候晴、日間有自然光、該路段係直路、
    路面乾燥、無缺陷、無障礙、視距良好等情形，並無不能注意之情形，於行近台
    四線二公里處，被告欲進入某洗車廠之通道之無號誌岔路口時，竟疏未注意右後
    來車即右轉該通道路口，適同向右後方原告以時速五十公里之車速騎駛ＩＳＵ－
    四二九號重型機車駛至，煞避不及，原告所騎乘之機車前輪撞及被告駕駛之營業
    小客車右前門後跌落路旁水溝，原告因此受有頭部外傷及裂傷、左胸挫傷併第七
    、十一肋骨骨折、背部挫傷併第十二胸部骨壓迫性骨折、左手第五指裂傷併前端
    指骨缺損及第一腰椎壓迫性骨折併駝背變形等傷害。被告過失傷害之犯行業據鈞
    院以九十一年度交易字第四三號刑事判決有罪確定在案，本件車禍事故肇因被告
    駕駛營業用小客車行至交岔路口時疏未注意右後來車即右轉，致使原告所駕駛之
    機車煞避不及而撞及被告之營業用小客車右前門，被告就原告所受之傷害間顯有
    過失，且有因果關係，原告爰依民法第一百八十四條第一項、第一百九十三第一
    項條、第一百九十五條第一項規定，請求被告賠償下列損害：
  (1)喪失勞動能力部份：
    原告自上開交通事故發生後，因第一腰椎壓迫性骨折併駝背變形等傷害，以致休
    養二年無法工作，而原告受傷前每月之收入為四萬元，原告喪失勞動能力之損害
    共計為九十六萬元（40000×24＝960000），原告僅向被告請求其中八十萬元。
  (2)慰撫金部分：
    原告因上開交通事故，受有頭部外傷及裂傷、左胸挫傷併第七、十一肋骨骨折、
    背部挫傷併第十二胸部骨壓迫性骨折、左手第五指裂傷併前端指骨缺損及第一腰
    椎壓迫性骨折併駝背變形等傷害，受有痛苦，故請求被告賠償原告七萬元慰撫金
    。
  (3)總計被告應賠償原告八十七萬元，及自起訴狀繕本送達翌日（即九十一年六月八
    日）起至清償日止，按年息百分之五計算之利息。
參、證據：提出下列證據為證。
原證一：乙種診斷證明書一份。
原證二：付款明細表影本一份。
原證三：強制汽車責任保險保險證影本一份。
乙、被告方面：
    被告於言詞辯論期日未到場，惟據其以前準備程序所為聲明、陳述略以：
壹、聲明：
    駁回原告之訴。
貳、陳述：
    對於鈞院九十一年度交易字第四三號刑事判決中所認定之過失並無意見，但是無
    法負擔原告所要求之金額。
丙、本院依職權調閱本院九十一年度交易字第四三號刑事卷宗，並向財團法人長庚紀
    念醫院林口醫學中心查詢：原告因本件交通事故所受傷勢，需休養若干時日無法
    工作，及向財政部高雄市國稅局楠梓稽徵所查詢原告八十九年度之所得資料。
    理      由
甲、程序方面：
    本件被告經合法通知，未於言詞辯論期日到場，核無民事訴訟法第三百八十六條
    所列各款情形，爰依原告之聲請，由其一造辯論而為判決。
乙、得心證之理由：
壹、原告起訴主張：被告係計程車司機，於九十年八月九日下午五時許，駕駛車牌號
    碼Ｐ六－０一九號營業用小客車，沿桃園縣桃大園鄉省道台四線，由大園向竹圍
    往果林方向行駛，本應注意車前狀況，隨時採取必要之安全措施，及汽車行駛至
    無號誌交岔路口時，轉彎車應讓直行車先行，而依當時情形，並無不能注意之情
    形，於行近台四線二公里處，被告欲進入某洗車廠之通道之無號誌岔路口時，竟
    疏未注意右後來車即右轉該通道路口，適同向右後方原告以時速五十公里之車速
    騎駛ＩＳＵ－四二九號重型機車駛至，煞避不及，原告所騎乘之機車前輪撞及被
    告駕駛之營業小客車右前門後跌落路旁水溝，原告因此受有頭部外傷及裂傷、左
    胸挫傷併第七、十一肋骨骨折、背部挫傷併第十二胸部骨壓迫性骨折、左手第五
    指裂傷併前端指骨缺損及第一腰椎壓迫性骨折併駝背變形等傷害。被告過失傷害
    之犯行業據鈞院以九十一年度交易字第四三號刑事判決有罪確定在案，本件車禍
    事故肇因被告駕駛營業用小客車行至交岔路口時疏未注意右後來車即右轉，致使
    原告所駕駛之機車煞避不及而撞及被告之營業用小客車右前門，被告就原告所受
    之傷害間顯有過失，且有因果關係，原告爰依民法第一百八十四條第一項、第一
    百九十三第一項條、第一百九十五條第一項規定，請求被告賠償下列損害：(1)喪
    失勞動能力部份：原告自上開交通事故發生後，因第一腰椎壓迫性骨折併駝背變
    形等傷害，以致休養二年無法工作，而原告受傷前每月之收入為四萬元，原告喪
    失勞動能力之損害共計為九十六萬元（40000×24＝960000），原告僅向被告請
    求其中八十萬元。(2)慰撫金部分：原告因上開交通事故，受有上開傷害，受有痛
    苦，故請求被告賠償原告七萬元慰撫金。總計被告應賠償原告八十七萬元，及自
    起訴狀繕本送達翌日（即九十一年六月八日）起至清償日止，按年息百分之五計
    算之利息等語。被告則以：無法負擔原告所請求之金額等語，資為抗辯。
貳、兩造不爭執之事實：被告於九十年八月九日下午五時許，駕駛車牌號碼Ｐ六－０
    一九號營業用小客車，沿桃園縣桃大園鄉省道台四線，由大園向竹圍往果林方向
    行駛，本應注意車前狀況，隨時採取必要之安全措施及汽車行駛至無號誌交岔路
    口時，轉彎車應讓直行車先行，而依當時天候晴、日間有自然光、該路段係直路
    、路面乾燥、無缺陷、無障礙、視距良好等情形，並無不能注意之情形，於行近
    台四線二公里處進入某洗車廠之通道之無號誌岔路口時，疏未注意右後來車即右
    轉該通道路口欲進洗車廠清洗車輛，適同向右後方原告以時速五十公里之車速騎
    駛ＩＳＵ－四九二號重型機車駛至，煞避不及，原告所騎乘機車前輪撞上被告駕
    駛之營業小客車右前門後跌落路旁水溝，原告因此受有頭部外傷及裂傷、左胸挫
    傷併第七、十一肋骨骨折、背部挫傷併第十二胸部骨壓迫性骨折、左手第五指裂
    傷併前端指骨缺損及第一腰椎壓迫性骨折併駝背變形等傷害，被告之過失傷害行
    為經本院九十一年度交易字第四三號刑事判決有罪確定，此部份事實為兩造所不
    爭，本院依職權調閱本院上開刑事卷宗，核閱無訛，堪信為真實。原告因本件車
    禍受有前開傷害，已如前述，足見被告之上開過失行為與原告所受上開傷害間顯
    有相當因果關係。
參、按「因故意或過失，不法侵害他人之權利者，負損害賠償責任。」、「不法侵害
    他之身體或健康者，對於被害人因此喪失或減少勞動能力，或增加生活上之需要
    時，應負損害賠償責任。」、「不法侵害他人之身體、健康、名譽、自由、信用
    、隱私、貞操，或不法侵害其他人格法益而情節重大者，被害人雖非財產上之損
    害，亦得請求賠償相當之金額。」民法第一百八十四條第一項、第一百九十三條
    第一項及第一百九十五條第一項均有明定。被告過失不法侵害原告，致原告受有
    上開傷害，既經認定，依上開法律規定，被告對於原告因此所受之損害，自應負
    賠償責任。惟原告請求被告賠償之金額，是否均應准許，則分述如次：
一、喪失勞動能力部分：
    原告主張其每月工作收入為四萬元，因本件交通事故發生後，已休養二年，不能
    從事工作一節，經本院向財政部高雄市國稅局楠梓稽徵所查詢原告八十九年度所
    得結果，原告八十九年度之所得為五十八萬八千五百三十七元，平均每月所得應
    為四萬九千零四十五元（計算式：588537÷12＝49045，元以下四捨五入），此
    有財政部高雄市國稅局楠梓稽徵所九十二年七月二十四日財高國稅楠服字第０九
    二０００八七二六號函，及所附八十九年度綜合所得稅各類所得資料清單各一紙
    在卷可憑，另原告因本件交通事故所受傷勢，需休養無法工作之期間為何？經本
    院向財團法人長庚紀念醫院林口分院查詢結果，原告第一腰椎壓迫性骨折併駝背
    ，並持續背痛，且駝背變形有惡化現象，由原來之三十五度惡化成六十度，如無
    接受手術治療，依其目前駝背程度恢復工作有困難，此有財團法人長庚紀念醫院
    林口分院九十二年八月十一日（九二）長庚院法字第０八五八號函一紙附卷可稽
    ，足見原告主張其因上開交通事故發生後，迄今已有兩年無法從事工作，而其每
    月收入為四萬元，共計喪失勞動能力九十六萬元，而原告僅請求八十萬元為有理
    由，應予准許。
二、精神慰撫金部分：
    本院斟酌原告為國中畢業、從事電鍍作業員工作、每月收入四萬餘元、名下無不
    動產，被告高職畢業、以駕駛計程車為業、每月收入約三萬元、名下無不動產等
    兩造身分、地位及經濟狀況及本件車禍發生始末暨原告受有頭部外傷及裂傷、左
    胸挫傷併第七、十一肋骨骨折、背部挫傷併第十二胸部骨壓迫性骨折、左手第五
    指裂傷併前端指骨缺損及第一腰椎壓迫性骨折併駝背變形等傷害，認原告請求七
    萬元之精神慰撫金應屬合理，應予准許。
肆、按損害之發生或擴大，被害人與有過失者，法院得減輕賠償金額或免除之，民法
    第二百十七條第一項定有明文。次按行車速度，依標誌或標線之規定，無標誌或
    標線者，在設有快慢車道分隔線之慢車道上，時速不得超過四○公里，又汽車行
    駛時，駕駛人應注意車前狀況，並隨時採取必要之安全措施，道路交通安全規則
    第九十三條第一項第二款、第九十四條第三項分別定有明文。本件原告自承車禍
    發生當時伊騎乘機車之車速為時速五十公里（見刑事卷第二十頁），而依道路交
    通事故調查報告表之事故現場圖，原告於車禍當時應行駛於慢車道上，故原告應
    有超速及未注意車前狀況之過失，且臺灣省車輛行車事故覆議鑑定委員會鑑定意
    見亦為：「乙○○駕駛營小客車，行經無號誌岔路口，右轉時未注意右後直行車
    動態，為肇事主因。丁○○駕駛重機車，行經無號誌岔路口，未減速反超速行駛
    且未注意車前狀況，為肇事次因」有臺灣省車輛行車事故覆議鑑定委員會鑑定意
    見書附於本院九十一年度交易字第四三號刑事卷宗可稽，足認原告就事故之發生
    與有過失，本院斟酌前揭認定被告疏未注意車前狀況、行至交岔路口時轉彎疏未
    讓直行車先行，而原告亦疏未注意車前狀況、超速行駛等兩造過失情節，認本件
    被告之過失應為三分之二，原告之過失應為三分之一，故減輕被告三分之一之賠
    償責任後，被告應賠償原告五十八萬元【（800000＋70000）×2/3＝580000 】
    。
伍、另按保險人依強制汽車責任保險法規定給付之保險金，視為加害人或被保險人損
    害賠償金額之一部分，加害人或保險人受賠償請求時，得扣除之，強制汽車責任
    保險法第三十條定有明文。本件原告已由保險公司受領二萬三千六百七十元之保
    險金，為兩造所不爭執，且有原告提出之付款明細表影本一紙附卷可稽，依上開
    規定此部分應扣除之，故原告得向被告請求之損害賠償為五十五萬六千三百三十
    元（計算式：000000－00000＝556330）。被告雖抗辯稱：伊無能力負擔原告所
    請求之金額云云，惟被告上開抗辯無從免除其損害賠償責任，故其上開抗辯並不
    足採。
陸、綜上所述，原告基於侵權行為之法律關係，請求被告給付原告五十五萬六千三百
    三十元，及自九十一年六月八日起至清償日止，按年息百分之五計算之利息範圍
    內，洵屬正當，應予准許，逾此部分所為之請求，則無理由，應予駁回。原告陳
    明願供擔保聲請宣告假執行，經核原告勝訴部分，核無不合，爰酌定相當之擔保
    金額，予以准許；至原告敗訴部分，其假執行之聲請失所附麗，應予駁回。
柒、據上論結，原告之訴為一部有理由，一部無理由，並依民事訴訟法第三百八十五
    條第一項前段、第七十九條、第三百九十條第二項，判決如主文。
中      華      民      國    九十二    年     十一     月     二十五    日
                              臺灣桃園地方法院民事第二庭
~B審判長法官  邱瑞祥
~B      法官  劉佩宜
~B      法官  張明儀
右正本係照原本作成
對於本判決上訴，應於收受判決後二十日內向本院提出上訴狀。
中      華      民      國    九十二    年     十一     月     二十五     日
~B法院書記官  黃文琪


司法院資訊處製作；財團法人民間司法改革基金會備份。
